【裁判字號】    95,上訴,1884
【裁判日期】    950817
【裁判案由】    懲治走私條例
【裁判全文】
臺灣高等法院刑事判決                95年度上訴字第1884號
上  訴  人  臺灣新竹地方法院檢察署檢察官
上  訴  人
即  被  告  丁○○
選任辯護人  李林盛律師
            王彩又律師
上  訴  人
即  被  告  甲○○
            丙○○
            乙○○
上三人共同
選任辯護人  彭火炎律師
            張玉琳律師
上列上訴人等因被告懲治走私條例案件，不服臺灣新竹地方法院
94年度訴字第524號，中華民國95年5月3日第一審判決（起訴案
號：臺灣新竹地方法院檢察署94年度偵字第567號），提起上訴
，本院判決如下：
    主  文
原判決撤銷。
丁○○共同私運管制物品進口逾公告數額，處有期徒刑捌月。
甲○○共同私運管制物品進口逾公告數額，累犯，處有期徒刑拾
月。
丙○○共同私運管制物品進口逾公告數額，累犯，處有期徒刑捌
月。
乙○○共同私運管制物品進口逾公告數額，累犯，處有期徒刑拾
月。
    事  實
一、丁○○為新竹漁港籍「永昇發126」（編號：CT4-1432號，
    船主登記為洪春蘭）漁船船長，甲○○（於民國86年間因懲
    治走私條例案件，經原審法院以86年度訴字第858號判處有
    期徒刑8月、緩刑5年確定，嗣因緩刑期間另犯他案，而經臺
    灣桃園地方法院以89年度撤緩字第51號裁定撤銷緩刑確定；
    又於88年間，因懲治走私條例案件，經原審法院以88年度訴
    字第344號判處有期徒刑9月，嗣經本院以89年度上訴第1361
    號駁回上訴確定；復於88年間，因懲治走私條例案件，經本
    院以89年度上訴字第1383號判處有期徒刑10月確定；再於89
    年間，因懲治走私條例、違反臺灣地區與大陸地區人民關係
    條例等案件，經臺灣屏東地方法院以89年度訴字第435 號分
    別判處有期徒刑1年2月、4月確定；上開案件接續執行，嗣
    於91年7月17日假釋出監，迄至92年8月5日假釋期滿未經撤
    銷視為執行完畢。）、丙○○（於90年間因懲治走私條例案
    件，經臺灣高等法院高雄分院以92年度上訴字第1163號判處
    有期徒刑8月，嗣經最高法院以92年度台上字第6315號駁回
    上訴確定，並於93年10月30日縮刑執行完畢。）、乙○○（
    於88年間因懲治走私條例案件，經臺灣澎湖地方法院以88年
    度訴字第59號判處有期徒刑6月、緩刑3年確定，嗣因緩刑期
    間另犯他案，而經臺灣澎湖地方法院以89 年度聲字第256號
    裁定撤銷緩刑確定；又於89年間因懲治走私條例案件，經臺
    灣嘉義地方法院以89年度訴字第52 號判處有期徒刑1年4月
    確定；復於89年間因懲治走私條例案件，經臺灣彰化地方法
    院以89年度訴字第1066號判處有期徒刑1年6月確定；上開案
    件接續執行，嗣於91年7月8日假釋出監，迄至92年11月22日
    假釋期滿未經撤銷視為執行完畢。）均為該船船員，其4人
    均明知不得私運逾公告數額管制物品進口，且其等從其漁撈
    經驗得知，逕向大陸地區漁民購入現成漁獲再攜回臺灣地區
    出售之利潤，較自行下網捕捉再攜回臺灣地區出售之利潤高
    ，其4人遂基於私運逾公告數額管制物品進口之共同犯意聯
    絡，於94年1月15日凌晨3時許，由丁○○駕駛上開「永昇發
    126」漁船搭載甲○○、丙○○及乙○○，自新竹漁港報關
    出海，並於出海後之94年1月16日晚間某時，在北緯24度、
    東經120度即台中鹿港外海約14浬之我國領海以外海域，再
    由丁○○出面向大陸地區漁民，以新臺幣（下同）18,000元
    之價格，購入完稅價格共計154,190元、總重量2,656公斤如
    附表所載以保麗龍箱盛裝之之淡水養殖魚類，丁○○旋即指
    揮甲○○、丙○○及乙○○將上開漁獲，平均置放於「永昇
    發126」漁船甲板上。丁○○、甲○○、丙○○及乙○○4人
    遂未經許可，由丁○○駕駛「永昇發126」漁船，擅自私運
    上開管制物品進入我國領海內，嗣於94年1月17日下午1時30
    分許，「永昇發126」漁船駛入新竹漁港，停於新竹漁會前
    卸漁碼頭時，為行政院海岸巡防署海洋巡防總局第12（新竹
    ）海巡隊警員執行安檢清艙工作當場查獲，並扣得如附表所
    載之漁獲（漁貨經拍賣扣除管理費、保麗龍處理費後業經台
    北關稅局裁處沒入）。
三、案經行政院海岸巡防署海洋巡防總局第12（新竹）海巡隊報
    請臺灣新竹地方法院檢察署檢察官偵查起訴。
    理  由
一、訊據上訴人即被告丁○○對上開事實坦承不諱，而上訴人即
    被告甲○○、丙○○、乙○○，則對其3人為「永昇發126」
    漁船之船員，及「永昇發126」於94年1月15日凌晨3時許，
    由船長即被告丁○○駕駛上開「永昇發126」漁船，自新竹
    漁港報關出海，並於出海後之94年1月16日晚間某時，在北
    緯24度、東經120度即台中鹿港外海約14浬之我國領海以外
    海域，再由丁○○出面向大陸地區漁民，以18,000元之價格
    ，購入如附表所載之魚獲，被告丁○○指揮其3人將漁獲平
    均置放於「永昇發126」漁船甲板上，「永昇發126」漁船於
    94年1月17日下午1時30分許駛入新竹漁港，停於新竹漁會前
    卸漁碼頭時，為行政院海岸巡防署海洋巡防總局第12（新竹
    ）海巡隊警員執行安檢清艙工作當場查獲之事實，固均不爭
    執，然其3人均否認有何違反懲治走私條例之犯行，均辯稱
    是被告丁○○個人購買附表所載之漁獲，其個人之走私行為
    與其3人無關云云
二、經查：
  (1)被告4人及其選任辯護人於本院95年6月27日行準備程序時，
    均稱對案卷內證據之證據能力均不爭執（見本院95年6月27
    日準備程序筆錄），且本院認卷內之證據，無論被告等人於
    警詢時之陳述，或卷內照片、檢查表、扣押收據、船員證件
    、船籍資料、拍賣清單、支票、台北關稅局94年3月28日94
    年第00000000號處分書、電話紀錄表、內政部於94年11月21
    日出具之台內地字第0940066860號公函等證據作成時，其情
    況均適當，是此等證據之證據能力，依刑事訴訟法第159條
    之5第2項規定，均有證據能力，合先敘明。
  (2)被告丁○○為「永昇發126」漁船船長，被告甲○○、丙○○、乙○○3人為該船之船員，共同於94年1月15日凌晨3時
    許，駕駛、搭乘「永昇發126」漁船自新竹漁港報關出海，
    嗣於94年1月17日下午1時30分許，在新竹漁港漁會前卸漁碼
    頭，為警查獲如附表所載均以保麗龍盒盛裝之漁獲等情，業
    據被告4人承在卷，並有查獲現場照片、附表所示漁貨照片
    共22幀、被告4人之船員證件、「永昇發126」機漁船（含船
    員）進出港檢查表1紙、「永昇發126」船籍資料1份、財政
    部台北關稅局點收機關移交緝獲走私物品運輸工具扣押收據
    1紙（見偵查卷第35頁至第45頁、第55頁至第61頁、第109頁
    ）附卷可稽。
  (3)而查獲如附表所載之漁獲總重量為2,656公斤，完稅價格共
    計154,190元，已逾行政院依懲治走私條例第2條第4項規定
    公告之「管制物品項目及其數額」丙項第5款所定之海關進
    口稅則第3章所列之魚類等管制數額（即私運總額由海關照
    緝獲時之完稅價格計算，超過10萬元或重量超過1000公斤）
    ，自屬管制進口物品；且該漁貨經拍賣扣除管理費、保麗龍
    處理費後業經台北關稅局裁處沒入等情，此有漁獲拍賣清單
    1紙、支票1紙、財政部台北關稅局點收機關移交緝獲走私物
    品運輸工具扣押收據1紙及財政部台北關稅局94年3月28日94
    年第00000000號處分書附卷可考（見偵查卷第30、31、10 9
    、110頁及原審卷第68、69、246頁）。
  (4)又查獲如附表所載之淡水養殖魚類，係被告4人共同駕駛、
    搭乘「永昇發126」漁船出海後，由船長即被告丁○○於94
    年1月16日晚間某時，在北緯24度、東經120度海域，以
    18,000元之價格向中國大陸地區人士購入，旋由被告丁○○
    指揮被告甲○○、丙○○、乙○○將漁獲平均置放於「永昇
    發126」漁船甲板上等事實，業經被告4人迭於警詢、檢察官
    偵訊、原審訊問及本院準備程序中供承無訛，（見偵查卷第
    7頁至第28頁、第82頁至第86頁、第117頁，原審卷42、43頁
    、第88頁至第113頁，本院95年6月27日準備程序筆錄），且
    其4人供述內容互核相符，應堪認定為真實。
  (5)我國領海為自基線起至其外側12浬間之海域，中華民國領海
    及鄰接區法第3條定有明文，而被告丁○○於警詢中所供述
    之購入漁貨地點為東經120度、北緯24度處，經原審法院函
    查、電詢結果，可知東經120度、北緯24度位置距離我國公
    布第一批領海基點大牛欄西岸（T8）至翁公石（T9）段基線
    約14浬之事實，有內政部於94年11月21日出具之台內地字第
    0940066860號函及原審法院電話紀錄表在卷可憑（見原審卷
    第66、130頁），可見被告4人向大陸地區人士購入如附表所
    載漁獲之地點，應係我國領海以外之海域。
  (6)被告甲○○、丙○○及乙○○雖辯稱：是被告丁○○個人購
    買附表所載之漁獲，其個人之走私行為與其3人無關云云。
    惟查被告甲○○、丙○○及乙○○3人在被告丁○○指揮下
    ，將購至大陸地區漁民之漁獲平均置放於「永昇發126」漁
    船甲板上等事實，已如前述，是認被告甲○○、丙○○及乙○○3人確有搬運上開漁獲貨之行為。再查，上開購至大陸
    地區漁民之漁獲販售後之利潤分配，業據被告丁○○於警詢
    、檢察官偵訊及本院準備程序時供稱：扣除開銷後，由被告
    4人平分等語（見偵查卷第10、85頁，本院95年6月27日準備
    程序筆錄），另據被告甲○○於檢察官偵訊中供述：扣除開
    銷後，船主先分一半、剩餘部分由被告4人平分等語；及被
    告乙○○於檢察官偵訊中供稱：船長拿給我多少，我就收多
    少等語（見偵查卷第83、84頁），雖供述之分配比例稍有出
    入，然對於被告4人得以分配走私漁貨販售後利潤一節，則
    屬同一。末查被告丁○○業已供稱被告甲○○、丙○○及乙○○3人均知其向大陸地區漁民購入如附表之漁獲，而被告
    甲○○、丙○○及乙○○3人亦供稱有看到被告丁○○在海
    上向大陸地區漁民購入如附表之漁獲（見本院95年6月27日
    準備程序筆錄），從而，被告甲○○、丙○○及乙○○3人
    ，既知道被告丁○○在海上向大陸地區漁民購入如附表之漁
    獲，其等又在被告丁○○指揮下，實施將如附表之漁獲平均
    置放於「永昇發126」漁船甲板上之行為，事後被告甲○○
    、丙○○及乙○○3人亦得以分配走私漁貨販售後所得利潤
    ，益足證被告丁○○出資18,000千元向大陸地區漁民購入上
    開漁獲行為，係基於被告4人間之共同意思聯絡所為無誤。
    被告甲○○、丙○○及乙○○上開辯解，顯與常情不符，蓋
    此次走私行為，若與其3人無關，其3人何必幫忙搬運如附表
    之漁獲，及被告丁○○豈有願意平分利潤之想法，足見其3
    人上開辯解，顯係卸責之詞，均不足採。
  (7)又被告4人於本院95年6月27日行準備程序時，均稱知道在海
    上直接向大陸地區漁民購入漁獲，再運入臺灣港口，是違反
    本國之法律（見本院95年6月27日準備程序筆錄），在參以
    被告丁○○身為船長，而被告甲○○、丙○○及乙○○3人
    均有違反懲治走私條例前科，此有其3人之本院前案紀錄表
    可佐，是其4人所稱知道在海上直接向大陸地區漁民購入漁
    獲，再運入臺灣港口，是違反本國之法律一節，應屬事實。
    據此，被告4人共謀在我國領海外直接向大陸地區漁民購入
    如附表之漁獲，再運入新竹漁港內，其4人確有私運管制物
    品進口之犯意，自屬無誤，被告丁○○之自白，與事實相符
    ，堪予採信。
三、綜上所述，本案事證已臻明確，被告4人私運管制物品進口
    犯行，均堪予認定，自應依法予以論罪科刑。
四、按一次私運海關進口稅則第3章所列之魚類，其總額由海關
    照緝獲時之完稅價格計算，超過新臺幣10萬元者或重量超過
    1000公斤者，為行政院依據懲治走私條例第2條第4項公告之
    丙項第5款之管制物品項目及其數額，定有明文。被告4人明
    知向大陸地區漁民在我國領海以外之海域出售之淡水養殖魚
    類，重量已愈1000公斤，價格亦愈10萬元，仍予購買並私運
    進入我國領海內，核被告4人所為，均係犯懲治走私條例第2
    條第1項之私運管制物品進口逾公告數額罪，且其4人有意思
    聯絡，行為分擔為共同正犯。又被告甲○○、丙○○及乙○○3人曾有如事實欄所載之前科，分別於如事實欄所載之時
    間執行完畢，此有其3人之本院前案紀錄表可佐，而被告行
    為後，刑法第47條累犯、第28條共犯之規定，業於94年1月7
    日修正公布，並於95年7月1日施行，則被告之犯行，因行為
    後新法業已修正累犯及共犯規定，此修正雖非犯罪構成要件
    之變更，但顯已影響行為人刑罰之法律效果，自屬法律有變
    更，依新法第2條第1項規定，比較刑法修正前後規定（含法
    律適用應整體適用不得割裂適用之法理）結果，修正後之刑
    法規定未較修正前規定有利於被告，是本件被告甲○○、丙○○及乙○○3人上開犯行，應依修正前刑法第47條規定論
    以累犯，均加重其刑。
五、原審以被告事證明確，予以論罪科刑，固非無見，惟卷內資
    料僅能證明，被告係向大陸地區漁民購買如附表之漁獲，並
    無法證明，如附表之漁獲係由大陸地區運出，蓋如附表所載
    之漁獲雖屬淡水養殖魚類，並由大陸地區漁民出售，但由大
    陸地區漁民出售之淡水養殖魚類不一定自大陸地區運出，原
    審遽逕行認定如附表之漁獲係由大陸地區運出，尚有未洽；
    又大陸地區漁民係在我國領海以外之海域出售如附表之漁獲
    予被告，依卷內資料亦無法證明，大陸地區漁民與被告就
    本件私運管制物品進口逾公告數額犯行，有何共同犯意聯絡
    ，原審遽逕行認定出售如附表漁獲之大陸地區漁民為共同正
    犯，自有未洽；另如前述上開刑法第47條、第28條業已修正
    ，原審未及審酌，亦有未洽。檢察官上訴指摘原審量刑過輕
    云云，又被告丁○○上訴指摘原審量刑過重，請求判緩刑云
    云，另被告甲○○、丙○○、乙○○上訴否認犯罪云云，雖
    均無理由，然原判決既有上開可議之處，自屬無可維持，應
    予撤銷改判。爰審酌被告丁○○犯後雖坦承犯行，但其身為
    船長，其他被告則為船員，對於上揭事實所涉程度不同，及
    被告甲○○、丙○○、乙○○3人犯後仍否認犯行，均難謂
    態度良好，暨其3人各有如事實欄所載之刑事前科與違反懲
    治走私條例之前案紀錄，走私次數尚有差別，再參酌渠等私
    運管制物品進口，影響政府對於管制物品進口之管理，且所
    走私之漁貨未經檢疫，不但影響社會經濟，且有危害人民生
    命、身體安全之虞，然顧及現今臺灣近海海域魚源枯竭，漁
    民生活維生不易，為不爭之事實，且被告4人私運漁貨之總
    重量為2,656公斤、拍賣價格為59,209元，被告丁○○於原
    審供稱販售後之利潤為2、3萬元（見原審卷第98頁）等一切
    情狀，認檢察官於原審求處被告丁○○、甲○○、丙○○、
    乙○○各有期徒刑1年、2年6月、2年、2年，尚屬過重，本
    院爰分別量處如主文第2、3、4、5項所示之刑，以示懲儆。
    又被告丁○○上訴請求判緩刑一節，本院認其身為船長，不
    求自愛，不顧走私進入之物品未經檢疫，可能危害人民生命
    、身體安全，反而率船員即本件其他被告犯下走私罪行之情
    節，尚無予以緩刑之必要，特此說明。
六、扣案如附表所示之漁獲，經拍賣扣除管理費、保麗龍處理費
    後業經台北關稅局裁處沒入，有財政部台北關稅局於94年3
    月28日出具之94年第00000000號處分書附卷可查，自不另為
    為沒收之諭知，併此敘明。
據上論斷，應依刑事訴訟法第369條第1項前段、第364條、第299
條第1項前段，懲治走私條例第2條第1項、第11條，刑法第第2條
第1項前段、修正前刑法第28條、第47條，判決如主文。
本案經檢察官郭啟東到庭執行職務。
中    華    民    國    95    年    8     月    17    日
                  刑事第十六庭審判長法  官  葉騰瑞
                                    法  官  莊明彰
                                    法  官  黃俊明
以上正本證明與原本無異。
如不服本判決，應於收受送達後十日內向本院提出上訴書狀，其
未敘述上訴之理由者並得於提起上訴後十日內向本院補提理由書
（均須按他造當事人之人數附繕本）。
                                    書記官  廖婷璇
中    華    民    國    95    年    8     月    17    日
附錄：本案論罪科刑法條全文
懲治走私條例第2條第1項
私運管制物品進口、出口逾公告數額者，處 7 年以下有期徒刑，
得併科新臺幣 3 百萬元以下罰金。
附表：
┌──┬────┬──────┬─────────┐
│編號│物品名稱│重量        │完稅價格（新臺幣）│
├──┼────┼──────┼─────────┤
│ 1  │真空包裝│15箱、共165 │33,000元          │
│    │烏魚卵白│公斤        │                  │
├──┼────┼──────┼─────────┤
│ 2  │淡水養殖│107箱、共   │113,350元         │
│    │之鰱魚  │2,267公斤   │                  │
├──┼────┼──────┼─────────┤
│ 3  │淡水養殖│11箱、共224 │7,840元           │
│    │之草魚  │公斤        │                  │
├──┼────┼──────┼─────────┤
│合計│        │合計為2,656 │合計為154,190元   │
│    │        │公斤        │                  │
└──┴────┴──────┴─────────┘


司法院資訊處製作；財團法人民間司法改革基金會備份。
